臺灣高等法院刑事判決　　　　　　　　93年度上訴字第3084號
上　訴　人　臺灣板橋地方法院檢察署檢察官
上　訴　人
即　被　告　丙○○
　　　　　　　　　　　九號（現在臺灣台東監獄岩灣分監執行
上列上訴人因被告違反槍砲彈藥刀械管制條例等案件，不服臺灣
板橋地方法院92年度訴字第1895號，中華民國93年4月27日第一
審判決（起訴案號：臺灣板橋地方法院檢察署91年度偵字第7644
號、第7689號、第7690號、第8655號），提起上訴，本院判決如
下：
    主  文
原判決關於未經許可，寄藏可發射子彈具有殺傷力之改造手槍暨
定應執行刑部分均撤銷。
丙○○未經許可，寄藏可發射子彈具有殺傷力之改造手槍，累犯
，處有期徒刑貳年，併科罰金新臺幣拾伍萬元，罰金如易服勞役
，以銀圓佰元即新臺幣玖佰元折算壹日，扣案如附表一編號一
、二、附表二所示之物均沒收。
其他上訴駁回。
撤銷改判部分所處之刑與上訴駁回部分所處有期徒刑拾月，應執
行有期徒刑貳年捌月，併科罰金新臺幣拾伍萬元，罰金如易服勞
役，以銀圓佰元即新臺幣玖佰元折算壹日，扣案如附表一編號
一、二、附表二所示之物均沒收。
    事  實
一、丙○○前於民國八十四年十月十六日因違反麻醉藥品管理條
    例案件，經台灣板橋地方法院判處有期徒刑三月確定，於八
    十四年十一月十四日易科罰金執行完畢，仍不知悔改，其明
    知未經許可，不得持有、寄藏具有殺傷力之改造手槍、子彈
    ，於民國八十九年八、九月間某日，丙○○之友人綽號「蟾
    蜍」之真實姓名年籍不詳男子攜帶如附表一、二所示之改造
    手槍、子彈、槍管半成品以及具殺傷力之子彈九顆（該子彈
    九顆業經丙○○於不詳時地試射擊發後滅失），在台北縣板
    橋市○○○路、南雅西路附近交予丙○○代為保管，丙○○
    明知「蟾蜍」所交付如附表一編號一、附表二編號一所示之
    手槍各一把，係具有殺傷力之改造手槍（起訴檢察官於起訴
    書誤載為制式手槍，業經公訴檢察官更正為改造手槍），如
    附表一編號二、附表二編號二所示之十六顆子彈及業經丙○
    ○試射擊發之子彈九顆，均為具有殺傷力之子彈，丙○○竟
    自斯時起，未經許可將右揭改造手槍、子彈寄藏於台北縣中
    和市○○路五二一號之居所，其間丙○○先於不詳時間、地
    點試射擊發其中九顆子彈，再於不詳時間，將如附表一編號
    一、二所示之改造手槍、子彈移至台北縣板橋市○○路○段
    八七巷九六號之租住處藏放，將附表二所示之改造手槍、子
    彈移至台北縣板橋市○○○路○段一一四巷對面籃球場外水
    泥消波塊底部藏放。
二、丙○○於九十一年三月十九日十六時許攜帶如附表一編號六
    所示之玩具手槍，與不知情之甲○○（另由檢察官為不起訴
    處分）、吳俊宏一同前往臺北縣板橋市○○路○段七巷一０
    九之三號乙○○住處，欲向乙○○之子理論，因丙○○不滿
    乙○○口氣不佳，出言向乙○○借款新台幣（下同）十五萬
    元，乙○○拒絕後，丙○○竟另行單獨起意，意圖為自己不
    法之所有，自腰際取出其所攜帶之玩具手槍一支朝乙○○比
    畫後再置於桌上，並揚稱：現在要借三十萬元，否則要對乙
    ○○及其家人不利等語，使乙○○心生畏懼。惟因乙○○表
    示財務由其妻掌管，身上沒錢而未交付，丙○○始未取得任
    何款項而未遂 。
三、嗣於九十一年四月十九日下午一時許，警方查獲進入台北縣
    板橋市○○路○段八七巷九六號之邱泰諱（另案經檢察官為
    不起訴處分），經邱泰諱同意搜索後，當場查獲如附表一所
    示之物品，邱泰諱並供出丙○○實際居住於該址，查獲物品
    均為丙○○所有，警方因而查知丙○○持有改造手槍、子彈
    之情。再於九十一年四月十九日二十一時二十分許，經警在
    臺北縣板橋市○○路○段一二五號查獲丙○○，並由丙○○
    帶同警方在台北縣板橋市○○○路○段一一四巷對面籃球場
    外水泥消波塊底部起出如附表二所示之物。
四、案經臺北縣政府警察局移送暨臺北縣政府警察局板橋分局報
    告台灣板橋地方法院檢察署檢察官偵查起訴。
    理  由
壹、有罪部分
一、被告丙○○右揭寄藏具殺傷力之改造手槍、子彈之事實，業
    經被告丙○○於警詢、偵查、原審及本院審理中坦承不諱，
    並有扣案如附表一編號一、二、附表二所示之改造手槍、子
    彈可資佐證，上開槍彈經鑑定結果，其中附表一編號一所示
    之手槍係仿ＢＥＲＥＴＴＡ廠半自動手槍換裝土造金屬槍管
    而成之改造手槍，認具有殺傷力；附表一編號二所示之土造
    子彈四顆，經取樣一顆實際試射，認具有殺傷力；附表二編
    號一所示之改造手槍係仿ＢＥＲＥＴＴＡ廠Ｍ９型半自動手
    槍製造之玩具槍改造而成之改造手槍，認具有殺傷力；土造
    子彈十二顆經採樣四顆試射，認均具有殺傷力，有內政部警
    政署刑事警察局九十一年五月三十一日刑鑑字第０九一０一
    ００五八八號槍彈鑑定書（附於台灣板橋地方法院檢察署九
    十一年度偵字第八六五五號案卷第一Ｏ二頁至第一一七頁）
    、刑鑑字第０九一００九三九二八號槍彈鑑定書（附於台灣
    板橋地方法院檢察署九十一年度偵字第七六八九號案卷第七
    十三頁至第八十四頁）在卷為憑。此外復有採證照片廿二幀
    在卷可稽（其中十一幀附於台灣板橋地方法院檢察署九十一
    年度偵字八六五五號案卷第五十七頁至六十二頁；另十一幀
    附於九十一年度偵字第七六八九號案卷第廿九頁至三十二頁
    、第四十一頁、第四十二頁），被告丙○○此部分自白應與
    事實相符，堪以採信。
二、至於右揭恐嚇取財犯行部分，被告丙○○於原審審理時坦承
    有於上開時間持如附表一編號六所示之玩具手槍前往被害人
    乙○○住處，並取出玩具手槍朝乙○○比畫後再置於桌上等
    事實，惟矢口否認有何恐嚇取財犯行，辯稱：因乙○○之子
    於案發前幾天曾打電話與伊爭吵，伊當天要去找乙○○之子
    理論，但乙○○之子不在家，乙○○說話口氣很不好，伊為
    了賭氣才把槍拿出來，伊並無恐嚇乙○○或向乙○○索取財
    物，伊並無恐嚇或恐嚇取財之犯行云云。惟查：右揭事實業
    經被害人乙○○於偵查及本院審理中以證人身分具結證稱：
    「十九日那天我剛好在家，他們開車來，阿卿（丙○○）與
    另二人，其他二人不認識，... 三人又再進來，他（丙○○
    ）一進來後，坐在我旁邊，開口說要借十五萬元，我拒絕，
    他就把衣服掀開，腰上插二把槍，我仍然拒絕借他，他就站
    起來，說現在要借三十萬元了，我跟他說，我為何要借你三
    十萬元，他就拿一把槍出來抵住我太陽穴，... 他坐上車要
    走時，招手叫我過去，說要對我及兒子開槍」等語（參見前
    開偵查卷第一三七頁背面、本院九十四年三月十七日審判筆
    錄）明確，核與證人許瑞坤於偵查中具結證述之情節相符（
    參見前開偵查卷第一三八頁正面）。此外，與被告丙○○一
    同前往乙○○住處之甲○○於偵查中亦供稱：「這次是第二
    次去，我與賴（丙○○）、吳俊宏一起去的，... 賴找黃的
    父親（乙○○）說有事要談，就到裡面泡茶的地方談，我與
    吳站在靠近鐵門的地方聊天，後來黃父叫我們一起進去，
    ... 聽到他們二人的談話，賴要向黃父借錢，但黃父不同意
    ，而賴說我一定要借，黃父就說我為什麼要借你，賴聞言不
    爽就從腰間拿出槍來，放在桌上，說就憑這把槍，賴要借十
    五萬元，後來賴拿槍出來後，就要借三十萬元」、「他是拿
    出來比畫說，就憑這把槍，之後就把槍放桌上」等語（第一
    二一頁背面至第一二二頁正面），核與證人乙○○證述之情
    節大致相符，顯見被告丙○○確實有持玩具手槍向乙○○恐
    嚇取財而未得手之行為，被告丙○○辯稱：並無恐嚇乙○○
    之意，也未向乙○○索取財物云云，實為事後卸責之詞，不
    足採信。
三、綜上所述，本件事證明確，被告丙○○非法寄藏改造手槍、
    子彈、恐嚇取財未遂之犯行均堪認定。
四、被告丙○○受「蟾蜍」之託，代為保管藏放改造手槍、子彈
    ，核其所為係犯修正前槍砲彈藥刀械管制條例第十一條第四
    項之未經許可寄藏改造手槍罪及槍砲彈藥刀械管制條例第十
    二條第四項之未經許可寄藏子彈罪。被告寄藏子彈部分 (含
    已試射之九顆子彈)，雖未檢察官提起公訴，因與已起訴之
    持有子彈部分，有實質上一罪之關係，為起訴效力所及，自
    得一併審理。查被告行為後槍砲彈藥刀械管制條例業於九十
    四年一月二十六日公佈修正第八條第四項規定為，未經許可
    ，寄藏第四條第一項第一款所稱其他可發射金屬或子彈具有
    殺傷力之各式槍砲者，處三年以上十年以下有期徒刑，併科
    新臺幣七百萬元以下罰金。刪除第十一條，並於九十四年一
    月二十八日生效，比較修正前第十一條第四項規定未經許可
    ，寄藏第四條第一項第一款所稱其他可發射金屬或子彈具有
    殺傷力之各式槍砲者，處一年以上七年以下有期徒刑，併科
    新臺幣七百萬元以下罰金，以舊法較有利於被告丙○○。按
    寄藏與持有，均係將物置於自己實力支配之下，僅寄藏必先
    有他人之持有行為，而後始為之受寄代藏而已，故寄藏之受
    人委託代為保管，其保管之本身，亦屬持有，不過此之持有
    係受寄之當然結果，應各論以寄藏手槍及寄藏子彈之單純一
    罪，不另就其「持有」之犯行予以論處。公訴檢察官認被告
    丙○○所為係犯未經許可持有改造手槍、持有子彈罪，尚有
    未洽，惟「持有」、「寄藏」改造手槍、子彈分別同屬槍砲
    彈藥刀械管制條例第十一條第四項、第十二條第四項之犯行
    ，尚毋庸變更起訴法條。又起訴書雖記載被告丙○○涉犯同
    法第七條第四項、第十條第四項罪嫌，惟經公訴檢察官以補
    充理由書及當庭更正起訴法條為第十一條第四項、第十二條
    第四項，自毋庸為變更法條之諭知。被告丙○○以一行為而
    同時寄藏改造手槍、子彈，係想像競合犯，應依刑法第五十
    五條之規定，從一較重之寄藏改造手槍罪處斷。另被告丙○
    ○持玩具槍對乙○○恐嚇取財未取得財物，所為係犯刑法第
    三百四十六條第三項、第一項之恐嚇取財未遂罪。被告丙○
    ○已著手於恐嚇取財犯罪行為之實行，惟因乙○○拒絕付款
    而未能得手，為未遂犯，爰依刑法第二十六條前段之規定減
    輕其刑。又被告丙○○所犯上開寄藏改造手槍罪、恐嚇取財
    未遂罪之間，犯意各別、所犯構成要件不同，為數罪，應分
    論併罰。末查，被告丙○○有如事實欄所示之前科犯行，於
    八十四年十一月十四日易科罰金執行有期徒刑三月完畢，有
    本院被告全國前案紀錄表一件在卷可考，其於有期徒刑執行
    完畢五年以內再犯本件寄藏改造手槍犯行，為累犯，應依法
    加重其刑（被告丙○○犯前開恐嚇取財未遂罪之時間，係在
    有期徒刑執行完畢五年後，不構成累犯）。原審以被告丙○
    ○恐嚇取財未遂部分事證明確，依刑事訴訟法第二百九十九
    條第一項前段，刑法三百四十六條第三項、第一項、第二十
    六條前段，罰金罰鍰提高標準條例第一條前段，並審酌被告
    丙○○犯罪之動機、目的、手段、犯罪後之態度等一切情狀
    ，量處被告丙○○有期徒刑十月，認事用法並無不當，量刑
    亦屬妥適，被告丙○○上訴意旨仍執前詞否認犯罪，核無理
    由，應予駁回。
五、原審認被告丙○○違反槍砲彈藥刀械管制條例事證明確，予
    以論罪科刑，固非無見，惟被告行為後槍砲彈藥刀械管制條
    例業於九十四年一月二十六日公佈修正第八條第四項規定為
    ，未經許可，寄藏第四條第一項第一款所稱其他可發射金屬
    或子彈具有殺傷力之各式槍砲者，處三年以上十年以下有期
    徒刑，併科新臺幣七百萬元以下罰金。刪除第十一條，並於
    九十四年一月二十八日生效，比較修正前第十一條第四項規
    定未經許可，寄藏第四條第一項第一款所稱其他可發射金屬
    或子彈具有殺傷力之各式槍砲者，處一年以上七年以下有期
    徒刑，併科新臺幣七百萬元以下罰金，以舊法較有利於被告
    丙○○，原審並未論及。又附表二編號二送鑑子彈12顆，經
    試射4顆後，應僅剩餘8顆，原審誤為9顆，均有不當。被告
    丙○○上訴意旨認原審誤認其拿槍試射云云，指摘原判決不
    當，雖無理由，惟原判決既有上述可議之處，應予撤銷改判
    。爰審酌被告丙○○犯罪之動機、目的、手段、無故寄藏、
    持有具有高度危險性之槍彈，對社會治安有重大危害，為警
    查獲後主動供出其餘槍彈、犯罪後坦承部分犯行之態度等一
    切情狀，量處被告丙○○如主文第二項所示之刑，並就罰金
    部分諭知易服勞役之折算標準。扣案如附表一編號一、二、
    附表二所示之改造手槍、子彈均為違禁物，應依刑法第三十
    八條第一項第一款之規定宣告沒收；扣案如附表一編號三至
    編號六所示之物均非違禁物，亦非被告丙○○所有供犯罪所
    用之物，爰不為沒收之宣告（詳如附表一、二所示）。
六、原判決既因部分撤銷改判，其原定應執行刑部分，即屬無可
    維持，應併予撤銷，爰就撤銷改判部分所處之刑與上訴駁回
    部分所處之刑，定應執行有期徒刑貳年捌月，併科罰金新臺
    幣拾伍萬元，罰金如易服勞役，以銀圓佰元即新臺幣玖佰
    元折算壹日，扣案如附表一編號一、二、附表二所示之物均
    沒收。
貳、不另為無罪諭知部分：
一、公訴意旨略以：
（一）被告丙○○基於意圖為自己不法所有之概括犯意，於(1)九
      十年七月一日十二時許，在臺北縣板橋市○○路○段「神
      燈撞球場」，佯稱潘家祥竊取公費，毆打潘家祥（傷害部
      分未據告訴），使潘家祥心生畏懼而交付一百元予丙○○
      ；(2)九十年八月十五日十二時許，在臺北縣板橋市○○路
      ○段十九巷口，佯稱蘇明鴻為警方線民，毆打蘇明鴻（傷
      害部分未據告訴），並向蘇明鴻之父親蘇元鍾稱交付二百
      萬元，否則槍殺蘇明鴻，使蘇明鴻及其父心生畏懼，但因
      蘇明鴻不敢返家，丙○○無法取得上開金錢而未遂；(3)九
      十年十月九日十三時許，在臺北縣板橋市○○路○段十九
      號，向涂瑞烜（原名涂棋瑞）稱須出錢以成立立法委員候
      選人之競選總部，並持槍柄敲傷涂瑞烜頭部（傷害部分未
      據告訴），且卸下彈匣，一面裝填子彈一面出言恐嚇涂瑞
      烜，如不從要其吃子彈，致涂瑞烜心生畏懼，惟涂瑞烜未
      交付金錢。因認被告丙○○涉犯刑法第三百四十六條第一
      項、第三項之恐嚇取財罪嫌。
（二）被告丙○○於八十九年九月間，非法持有槍管半成品三支
      、子彈半成品三顆，因認被告丙○○涉犯槍砲彈藥刀械管
      制條例第十三條第四項之未經許可持有槍砲、彈藥之主要
      組成零件罪嫌。
二、按犯罪事實應依證據認定之，無證據不得認定犯罪事實，不
    能證明被告犯罪者，應諭知無罪之判決，刑事訴訟法第一百
    五十四條第二項、第三百零一條第一項前段定有明文。次按
    ，告訴人之告訴，係以使被告受刑事訴追為目的，是其陳述
    是否與事實相符，仍應調查其他證據以資審認，最高法院亦
    著有五十二年臺上字第一三００號判例可資參照。又認定犯
    罪事實所憑之證據，雖不以直接證據為限，間接證據亦包括
    在內；然而無論直接或間接證據，其為訴訟上之證明，須於
    通常一般之人均不致有所懷疑，而得確信其為真實之程度者
    ，始得據為有罪之認定。最高法院亦有七十六年台上字第四
    九八六號判例可參。本件公訴人認被告丙○○涉犯恐嚇取財
    罪嫌，無非係以證人潘家祥、蘇明鴻、涂瑞烜之證言、涂瑞
    烜之診斷證明書為其論據；認被告丙○○涉犯持有槍砲、彈
    藥主要組成零件罪嫌，係以扣案槍管半成品三支、子彈半成
    品三個為證。經訊之被告丙○○固坦承有毆打證人潘家祥、
    蘇明鴻、涂瑞烜之事實，惟堅決否認有何恐嚇取財犯行，辯
    稱：伊並未向潘家祥、蘇明鴻、涂瑞烜等人索取財物，潘家
    祥也未交付一百元給伊，伊打完潘家祥就離開撞球店，又伊
    係一人徒手毆打涂瑞烜，並未對涂瑞烜亮槍，伊並無任何恐
    嚇取財犯行等語。經查：
（一）證人潘家祥於偵查中固具結證稱：「我在一家茶藝館上班
      ，小費收集後當作公費，有人跟老闆說，我將小費侵吞，
      老闆就跟一少年說，後來在網咖被他們碰到，那少年就叫
      『阿卿』，及其他三人一起打我，並叫我拿出身上的錢，
      我當時無法反抗，因他們四人持撞球杆等物圍毆我，我只
      好將身上之一百元給他們。」等語（參見台灣板橋地方法
      院檢察署九十一年度偵字第八六五五號案卷第第一三八頁
      背面）；惟其於原審審理時則具結證稱：「丙○○的朋友
      開茶室，老闆說我偷拿小費，老闆沒有問清楚就修理我。
      有四個人在場，丙○○也在場動手，... 晚上他們有把我
      帶回茶室我有拿錢給茶室的少爺拿多少錢現在忘記了。這
      個錢就是他們認為是小費的錢。」等語（參見原審九十三
      年四月十三日審理筆錄第六頁），證人潘家祥於偵查中指
      稱其將一百元交給丙○○等人，於原審審理時卻又指稱將
      錢交給茶室的少爺，是證人潘家祥對於究竟將一百元交予
      何人一節，已有前後不一之矛盾，顯有瑕疵。又除了證人
      潘家祥之指述外，並無其他證據足以佐證其指述確與事實
      相符，自難僅憑其有瑕疵之證言，遽為不利被告丙○○之
      認定。況且，縱認證人潘家祥有將一百元交予丙○○等人
      或交予茶室之少爺之事實，惟證人潘家祥已證稱被告丙○
      ○等人，係因認為其竊取茶室小費而加以毆打，其所交出
      之款項就是被告丙○○等人認為是小費的錢，則被告丙○
      ○就證人潘家祥交出之款項並無為自己或第三人不法所有
      之意圖，縱使證人潘家祥有交出一百元之事實，被告丙○
      ○之行為尚與刑法恐嚇取財罪之構成要件不合。
（二）證人蘇明鴻於原審審理中具結證稱：「徐文正跟丙○○二
      人在台北縣板橋市○○路一個朋友家裡，丙○○叫我去那
      個朋友家裡，問我有沒有做線民，我說沒有他就開始打我
      。」、「（問：丙○○是否對你有任何恐嚇的行為？）沒
      有。丙○○只是希望我承認是否有做線民。」、「（問：
      之前說丙○○有打電話跟你爸爸要錢？）那是警察寫的，
      我沒有這樣講。」等語（參見原審前開審理筆錄第九頁）
      ，核與被告丙○○所辯情節相符，是被告丙○○辯稱並未
      對蘇明鴻或蘇父恐嚇取財一節，尚非無據。至證人蘇明鴻
      雖於警詢中指稱被告丙○○對其恐嚇，並向其父恐嚇取財
      等情，惟按被告以外之人於審判外之言詞或書面陳述，除
      法律有規定者外，不得作為證據，刑事訴訟法第一百五十
      九條第一項定有明文，且證人蘇明鴻先前所為與原審審理
      中陳述不符之警詢筆錄，並無證據證明具有較可信之特別
      情況，自不得以之作為證據。
（三）證人涂瑞烜於偵查中具結證稱：「九十年十月間，丙○○
      想要出陣頭，就找我及我朋友去助陣，我們不想去，他來
      問我為何不想去，我就說我為何要去，當時他帶領二十至
      三十人就走進檳榔攤，拿出一手提包，並打開拿出一把槍
      ，拿槍敲我的頭，槍散開，我就受傷，另一個人把槍收集
      起來，其他小弟就跟我說，你是要吃幾顆子彈，並把我拉
      到旁邊，對我拳打腳踢。」等語（參見前開偵查卷第一三
      八頁正面至背面），於警詢中指稱：「大約在民國九十年
      十月間前立委劉炳偉於競選總部成立當天，我路過板橋市
      ○○路○段六九號檳榔攤前被綽號『阿卿』之男子攔下來
      聲請欲出龍陣頭去向劉炳偉助陣，... 我因不肯，故他就
      帶領二、三十名小弟將我毆打成傷，並跑進去檳榔攤內提
      出一包黑色皮包，拿出一支黑色手槍，用槍柄打傷我的頭
      部，其間並卸下滑套，一邊裝填子彈一邊恐嚇我，如有不
      從要讓我死的更難看」等語（參見前開偵查卷第廿八頁背
      面），證人涂瑞烜自始至終從未指述被告丙○○有要求證
      人涂瑞烜出錢成立競選總部等情，公訴人之起訴事實認被
      告丙○○向涂瑞烜要錢成立競選總部云云，尚屬無據。其
      次，證人涂瑞烜於警詢中指稱被告丙○○先帶領二、三十
      名小弟將其毆打成傷，繼而進入檳榔攤拿出手槍以槍柄打
      傷其頭部等語；於偵查中又指稱被告丙○○拿槍敲其頭部
      後，繼而其他小弟對其拳打腳踢等情，是證人涂瑞烜對於
      被告丙○○及其帶領之小弟如何動手打人之經過情形，前
      後供述情節已有不一；又證人涂瑞烜提出之驗傷診斷書記
      載傷勢為「頭部外傷合併頭皮血腫一ｘ一公分」，倘若被
      告丙○○確實和二、三十名小弟出手毆打證人涂瑞烜，何
      以證人涂瑞烜僅受有頭部一處外傷？是證人涂瑞烜之指述
      或有誇大之虞。再者，證人涂瑞烜於警詢中指稱被告丙○
      ○卸下槍枝滑套，一邊裝填子彈，一邊出言恐嚇；於偵查
      中卻指稱被告丙○○持槍敲其頭部，槍散開，另一人將槍
      收集起來，其他人出言恐嚇等語，則證人涂瑞烜對於究竟
      係被告丙○○或其他小弟出言恐嚇？被告丙○○是否有持
      槍裝填子彈之動作？或其他小弟將散落槍枝收集起來等節
      ，先後所述矛盾不一，顯有瑕疵，尚難遽以採信。雖被告
      丙○○亦坦承有徒手毆打證人涂瑞烜之事實，惟針對被告
      丙○○是否有持槍傷害或恐嚇涂瑞烜一節，證人涂瑞烜之
      證述有前述瑕疵，而右揭驗傷診斷書僅能證明證人涂瑞烜
      確實有受傷之事實，尚難認定該傷勢確係被告丙○○持槍
      所為，自難僅憑證人涂瑞烜有瑕疵之證言即認定被告丙○
      ○確實有公訴人所指之恐嚇犯行。
（四）按槍砲、彈藥主要組成零件種類，由中央主管機關公告之
      ，槍砲彈藥刀械管制條例第四條第三項定有明文，又依內
      政部八十六年十一月二十四日台（八六）內警字第八六七
      ０六八三號公告，「槍管」固為其他各式槍砲之主要組成
      零件，惟並未公告子彈之主要組成零件種類，此有內政部
      警政署八十八年七月九日警署保字第七三一八五號函附之
      公告附於原審卷可憑。經查，扣案如附表一編號四所示之
      改造子彈（子彈半成品）三顆，經送鑑定結果，認均係玩
      具槍金屬彈殼加裝底火而成，均不具子彈完整結構，認均
      不具殺傷力，有內政部警政署刑事警察局九十一年五月三
      十一日刑鑑字第０九一０一００五八八號槍彈鑑定書一件
      在卷可稽（附於台灣板橋地方法院檢察署九十一年度偵字
      第八六五五號案卷第一Ｏ二頁至第一一七頁），是右揭不
      具子彈完整結構、不具殺傷力之改造子彈三顆，並非屬內
      政部公告枝彈藥主要組成零件。次查，扣案如附表一編號
      三所示之槍管半成品三支，經送鑑定結果，認分別係土造
      金屬槍管半成品，並非槍管成品，有上開槍彈鑑定書及所
      附照片在卷可憑，依查扣時之現狀無法供組成槍砲之用，
      亦非槍砲之主要組成零件，被告丙○○雖持有前述改造子
      彈三顆、槍管半成品三支，亦與槍砲彈藥刀械管制條例第
      十三條第四項之要件不符，自無違反槍砲彈藥刀械管制條
      例之行為之可言。
三、綜上所述，公訴人所舉之事證尚不足以證明被告丙○○有公
    訴意旨所指之恐嚇取財罪、持有槍彈主要組成零件罪，此外
    ，復查無其他積極證據足認被告丙○○有此部分犯行，原審
    因以此部分原本應為被告丙○○無罪判決之諭知，惟因公訴
    人認被告丙○○此部分恐嚇取財、持有槍彈主要組成零件犯
    行如成立犯罪，則與前開有罪部分之恐嚇取財罪、持有具殺
    傷力改造手槍罪部分，分別具有連續犯、想像競合犯之裁判
    上一罪關係，爰不另為無罪之諭知，經核並無不合，檢察官
    上訴意旨猶指證人潘家祥於偵查、審理中，明確指訴因被誤
    認侵吞小費，遭被告丙○○及其餘四人毆打，要求返還小費
    ，事畢被告丙○○並對其揚言不要在板橋浮洲出現，不然看
    到一次就要打一次等情，證人於偵查、審理中先後指訴不一
    ，是因九十三年四月十三日審理時，距九十年七月一日案發
    時，相隔有三年之久，證人難免記憶不清。證人潘家祥並無
    交付小費予被告丙○○等人之義務，渠等以強暴方式，使他
    人行無義務之事，縱主觀上無不法所有之意圖，尚涉犯強制
    罪嫌。證人涂瑞烜於警詢、偵訊中就被害情形已供述明確，
    被告丙○○也坦承因證人涂瑞烜不願出陳頭而有毆打證人涂
    瑞烜，縱無證據證明被告丙○○有恐嚇取財之犯行，被告丙
    ○○要脅證人涂瑞烜如不從要吃子彈，尚涉恐嚇罪嫌，指摘
    原審諭知被告丙○○此部分不另為無罪之諭知係屬不當，惟
    依上所述，尚難認有理由。
參、無罪部分
一、公訴意旨略以：被告丙○○於九十年七月一日十二時許，在
    台北縣板橋市○○路二段「神燈撞球場」，向潘家祥恫稱：
    從此不准再出現浮州地區，否則見一次要打一次，以此加害
    身體之事恐嚇潘家祥，使其心生畏怖，致生危害於潘家祥之
    安全，因認被告丙○○涉犯刑法第三百零五條之恐嚇危害安
    全罪嫌。
二、按犯罪事實應依證據認定之，無證據不得認定犯罪事實，不
    能證明被告犯罪者，應諭知無罪之判決，刑事訴訟法第一百
    五十四條第二項、第三百零一條第一項前段定有明文。次按
    ，告訴人之告訴，係以使被告受刑事訴追為目的，是其陳述
    是否與事實相符，仍應調查其他證據以資審認，最高法院亦
    著有五十二年臺上字第一三００號判例可資參照。公訴人認
    被告丙○○涉犯恐嚇危害安全罪嫌，無非係以證人潘家祥之
    證言為其論據，惟訊之被告丙○○堅決否認有何恐嚇犯行，
    辯稱：案發當天伊在撞球場看到綽號「蔡頭」、「阿坤」在
    毆打潘家祥，伊上前了解情形，因「蔡頭」、「阿坤」指稱
    潘家祥偷拿茶室店裡的小費，伊才出手毆打潘家祥，並向潘
    家祥表示如果有偷錢，就應該要還錢等語，伊並未向潘家祥
    恐嚇稱：不准出現浮州地區，否則見一次要打一次之類的話
    ，伊並無任何恐嚇犯行等語。經查，證人潘家祥於原審審理
    時固然具結證稱：「打完之後，被告丙○○跟我說不要在板
    橋浮洲地區出現，不然看到我一次就要打我一次」等語（參
    見原審九十三年四月十三日審理筆錄第六頁），惟其於該次
    審理中復證稱：「（問：誰跟你說在該地區見你一次打一次
    ？）忘記了」等語；經原審提示警詢筆錄後又證稱：「恐嚇
    我的應該是被告丙○○」等語（見前開審理筆錄第七頁、第
    八頁），是被告丙○○是否確實有出言恐嚇潘家祥，即非無
    疑。況且除了告訴人即證人潘家祥之指述外，並無其他證據
    足以佐證其指述與事實相符，尚難認定被告丙○○有出言恐
    嚇潘家祥之行為。此外，復查無其他積極確切證據足以佐證
    被告丙○○確有公訴人所指之恐嚇犯行，原審以既不能證明
    被告丙○○犯罪，自應就此部分諭知被告丙○○無罪之判決
    ，經核並無不合，檢察官上訴意旨猶指證人潘家祥於偵查、
    審理中，明確指訴因被誤認侵吞小費，遭被告丙○○及其餘
    四人毆打，要求返還小費，事畢被告丙○○並對其揚言不要
    在板橋浮洲出現，不然看到一次就要打一次等情，指摘原審
    諭知被告丙○○此部分無罪係屬不當，惟依上所述，尚難認
    有理由，應予駁回。
三、至被告丙○○聲請傳喚證人蔡政益以證明其與證人潘家祥因
    誤解引發誤會後即返回家中，並未與「蔡頭」、「阿坤」等
    人持續加害潘家祥。惟被告丙○○被訴對於潘家祥恐嚇取財
    、恐嚇犯行，均認證據不足，不能證明被告犯罪，其被訴對
    潘家祥恐嚇取財部分應不另為無罪判決之諭知，被訴對潘家
    祥恐嚇部分，應為無罪之判決，已如前述，是被告丙○○聲
    請傳喚證人蔡政益已無必要，附此敘明。
據上論斷，應依刑事訴訟法第三百六十八條、第三百六十九條第
一項前段、第三百六十四條、第二百九十九條第一項前段，修正
前槍砲彈藥刀械管制條例第十一條第四項、槍砲彈藥刀械管制條
例第十二條第四項，刑法第十一條前段、第二條第一項但書、第
四十七條、第五十五條、第四十二條第二項、第五十一條第五款
、第三十八條第一項第一款，罰金罰鍰提高標準條例第二條，現
行法規所定貨幣單位折算新台幣條例第二條，判決如主文。
本案經檢察官張秋雲到庭執行職務。
中　　華　　民　　國　　94　　年　　3 　　月　　31　　日
　　　　　　　　　刑事第十五庭  審判長法　官  蔡永昌
　　　　　　　　　　　　　　　　　　  法　官  蔡國在
　　　　　　　　　　　　　　　　　　  法　官  張正亞
以上正本證明與原本無異。
違反槍砲彈藥刀械管制條例部分如不服本判決，應於收受送達後
十日內向本院提出上訴書狀，其未敘述上訴之理由者並得於提起
上訴後十日內向本院補提理由書（均須按他造當事人之人數附繕
本）。
恐嚇取財及恐嚇部分不得上訴。
                                      書記官  鄭信昱
中　　華　　民　　國　　94　　年　　3 　　月　　31　　日
附表一
┌───┬─────────────┬────┬────────────┐
│編號  │物品名稱                  │數量    │是否沒收及沒收依據      │
├───┼─────────────┼────┼────────────┤
│一    │仿ＢＥＲＥＴＴＡ廠半自動手│壹支    │具殺傷力，為違禁物，應依│
│      │槍換裝土造金屬槍管而成之改│        │刑法第三十八條第一項第一│
│      │造手槍（槍枝管制編號１１０│        │款之規定宣告沒收。      │
│      │0000000，含彈匣參個│        │                        │
│      │）                        │        │                        │
├───┼─────────────┼────┼────────────┤
│二    │土造子彈（彈底刻有ＷＩＮ  │肆顆（沒│均具殺傷力，惟其中壹顆經│
│      │９ｍｍ  ＬＵＧＥＲ）      │收其中未│試射擊發後，已無殺傷力，│
│      │                          │經試射之│已失違禁物之性質，僅就其│
│      │                          │參顆）  │餘參顆依刑法第三十八條第│
│      │                          │        │一項第一款之規定宣告沒收│
│      │                          │        │。                      │
├───┼─────────────┼────┼────────────┤
│三    │槍管半成品                │參支    │非屬槍砲主要零件，非屬違│
│      │                          │        │禁物，不為沒收之宣告。  │
├───┼─────────────┼────┼────────────┤
│四    │改造子彈                  │參顆    │不具殺傷力，非屬違禁物，│
│      │                          │        │不為沒收之宣告。        │
├───┼─────────────┼────┼────────────┤
│五    │玩具手槍之握把塑膠護木    │二片    │非屬槍砲主要零件，非屬違│
│      │                          │        │禁物，不為沒收之宣告。  │
├───┼─────────────┼────┼────────────┤
│六    │仿ＧＬＯＣＫ廠１７型半自動│壹支    │不具殺傷力，非屬違禁物，│
│      │手槍製造之玩具手槍        │        │雖為被告丙○○持以對黃文│
│      │                          │        │星恐嚇取財所用之物，惟該│
│      │                          │        │支玩具槍非被告丙○○所有│
│      │                          │        │之物，爰不為沒收之宣告。│
└───┴─────────────┴────┴────────────┘
附表二
┌───┬─────────────┬────┬────────────┐
│編號  │物品名稱                  │數量    │是否沒收及沒收依據      │
├───┼─────────────┼────┼────────────┤
│一    │仿ＢＥＲＥＴＴＡ廠Ｍ９半自│壹支    │具殺傷力，為違禁物，應依│
│      │動手槍製造之玩具手槍換裝土│        │刑法第三十八條第一項第一│
│      │造金屬槍管改造而成之改造手│        │款之規定宣告沒收。      │
│      │槍（槍枝管制編號１１０２１│        │                        │
│      │６９４９６）              │        │                        │
├───┼─────────────┼────┼────────────┤
│二    │土造子彈（彈底刻有ＷＩＮ  │拾貳顆  │均具殺傷力，惟其中肆顆經│
│      │９ｍｍ  ＬＵＧＥＲ）      │（沒收其│試射擊發後已無殺傷力，已│
│      │                          │中未經試│失違禁物之性質，僅就其餘│
│      │                          │射之捌顆│捌顆依刑法第第三十八條第│
│      │                          │）      │一項第一款之規定宣告沒收│
│      │                          │        │。                      │
└───┴─────────────┴────┴────────────┘
附錄：本案論罪科刑法條全文
修正前槍砲彈藥刀械管制條例第11條第4項
未經許可，製造、販賣或運輸第4條第1項第1款所稱其他可發射
金屬或子彈具有殺傷力之各式槍砲者，處5年以上有期徒刑，併
科新台幣1千萬元以下罰金。
未經許可，轉讓、出租或出借前項所列槍砲者，處3年以上10年
以下有期徒刑，併科新台幣7百萬元以下罰金。
意圖供自己或他人犯罪之用而犯前2項之罪者，處無期徒刑或7年
以上有期徒刑，併科新台幣1千萬元以下罰金。
未經許可，持有、寄藏或意圖販賣而陳列第1項所列槍砲者，處1
年以上7年以下有期徒刑，併科新台幣7百萬元以下罰金。
第1項至第3項之未遂犯罰之。
槍砲彈藥刀械管制條例第12條第4項
未經許可，製造、販賣或運輸子彈者，處1年以上7年以下有期徒
刑，併科新台幣5百萬元以下罰金。
未經許可，轉讓、出租或出借子彈者，處6月以上5年以下有期徒
刑，併科新台幣3百萬元以下罰金。
意圖供自己或他人犯罪之用，而犯前2項之罪者，處3年以上10年
以下有期徒刑，併科新台幣7百萬元以下罰金。
未經許可，持有、寄藏或意圖販賣而陳列子彈者，處5年以下有
期徒刑，併科新台幣3百萬元以下罰金。
第1項至第3項之未遂犯罰之。
刑法第346條第3項、第1項
意圖為自己或第 3 人不法之所有，以恐嚇使人將本人或第 3 人
之物交付者，處六月以上五年以下有期徒刑，得併科1000元以下
罰金。
以前項方法得財產上不法之利益，或使第 3 人得之者，亦同。
前二項之未遂犯罰之。
